【裁判字號】    89,易,4301
【裁判日期】    900306
【裁判案由】    傷害
【裁判全文】
臺灣臺中地方法院刑事判決                        八十九年度易字第四三一號
    公  訴  人  台灣台中地方法院檢察署檢察官
    被      告  乙○○
                丙○○
                甲○○
右列被告因傷害案件，經檢察官提起公訴（八十九年度偵字第一○五四九、一一九二
五、一八四五○號），本院判決如左：
    主  文
乙○○、丙○○共同傷害人之身體，均處拘役貳拾日，如易科罰金，均以參佰元折算
壹日。
甲○○連續傷害人之身體，處有期徒刑肆月，如易科罰金，以參佰元折算壹日。扣案
之菜刀壹把沒收。
    事  實
一、乙○○、丙○○夫妻二人與甲○○雙方均係台中縣大肚鄉○○路○段二○三巷傳
    統市場內之攤販，緣於民國（下同）八十二年間雙方因細故訟爭，自此彼此間即
    素有齟齬。嗣於八十九年六月十日上午十一時許，丙○○前往該市場買菜而與甲○○照面，甲○○竟基於傷害之概括犯意，先自丙○○身後抓住其頭髮予以毆打
    ，丙○○不敵而逃往乙○○攤位，約十分鐘後，甲○○復承前傷害犯意，再手持
    菜刀一把行至乙○○攤位前，持該菜刀揮向乙○○與丙○○，乙○○與丙○○見
    狀，二人竟基於傷害之犯意聯絡，由丙○○以隨手撿拾之掃帚一支，乙○○以徒
    手之方式，二人共同毆打甲○○，雙方互毆，致甲○○因之受有後頭部瘀傷二公
    分乘以二公分、臉部六處瘀傷二公分乘以二公分、一公分乘以四公分、○．四公
    分乘以○．五公分、一．五公分乘以四公分、二公分乘以三公分、臉部七處擦傷
    ○．二公分乘以二公分、○．一公分乘以一．五公分、○．一公分乘以○．九公
    分、○．二公分乘以一．五公分、○．一公分乘以二公分、○．五公分乘以○．
    七公分、○．三公分乘以○．七公分、頸部兩處擦傷○．一公分乘以二公分、○
    ．二公分乘以○．六公分、背部瘀傷三．五公分乘以四．五公分、左臀部瘀傷十
    五公分乘以二十公分、左上肢兩處瘀傷二公分乘以三公分、一公分乘以一．五公
    分、左大腿三處瘀傷四公分乘以五公分、五公分乘以十一公分、十二公分乘以十
    六公分，乙○○因之受有左手背多處割傷，丙○○則受有左眼結膜出血、左手無
    名指撕裂傷○．二公分乘以二公分、右頭部挫傷、上眼瞼瘀傷○．二公分乘以一
    ．五公分三處等傷害。嗣經在旁之人將甲○○之菜刀奪下，並將乙○○、丙○○
    及甲○○拉開後，由乙○○、丙○○報警處理，而扣得上開菜刀一把。
二、案經乙○○、丙○○、甲○○訴請及台中縣警察局烏日分局報告臺灣臺中地方法
    院檢察署檢察官偵查起訴。
    理  由
一、訊據被告乙○○、丙○○、甲○○固坦承於上開時、地發生紛爭，惟均矢口否認
    有為何傷害之犯行，被告乙○○、丙○○辯稱：當日係被告甲○○毆打被告丙○○後，又持菜刀至被告乙○○攤位傷害伊等二人，然伊等並未為何傷害被告甲○○之行為，被告甲○○的傷並非伊等造成的；被告甲○○則辯稱：當日伊與被告
    丙○○發生口角，被告丙○○先出手打伊，二人方發生拉扯，二人被拉開後，伊
    行經被告乙○○之攤位，被告乙○○及丙○○又聯手打伊云云。然查：
（一）被告乙○○、丙○○部分：被告二人雖辯稱伊等未為傷害被告甲○○之犯行，
      惟上開情節業據被告甲○○所指述歷歷，又被告丙○○於警訊中曾坦承：伊於
      被告甲○○持菜刀至伊攤位時，有拿掃把之把手部分反擊（見偵查卷第十三頁
      正面）；被告乙○○於警訊中亦陳稱：被告甲○○持菜刀施暴時，被告丙○○
      曾拿起掃把反擊（見偵查卷第九頁正面）等語明確；又參諸被告乙○○於本院
      審理時陳稱：在被告甲○○的菜刀被拿起來後就沒有再與之打架及拉扯等語（
      見院九十年一月二日訊問筆錄）以觀，足見被告二人當日確有與被告甲○○發
      生拉扯及互毆等情，並有被告甲○○於八十九年六月十日下午一時五十分至行
      政院衛生署台中醫院就診出具之診斷證明書乙紙在卷可稽。是被告二人上開所
      辯，尚不足採信。
（二）被告甲○○部分：被告甲○○辯稱：當日是被告丙○○先出手打伊，二人方發
      生拉扯，二人被拉開後，伊行經被告乙○○之攤位，被告乙○○及丙○○又聯
      手打伊，伊未傷害被告二人云云。然上開情節業據被告乙○○、丙○○於本院
      審理時指述綦詳，被告甲○○於本院審理時亦坦承：當日在菜市場遇見被告丙○○時，與之發生口角，伊當時曾拉扯丙○○的頭髮，亦有發生拉扯（見本院
      九十年一月二日訊問筆錄）等語；又證人林梁阿緞於偵查中結證稱：「當日我
      去買菜，走到市場邊，有看到甲○○拉著丙○○頭髮，我沒上前拉開他們就進
      去市場買菜，買完後出來就看到甲○○拿著菜刀在追乙○○，也看到丙○○手
      在流血。」（見偵查卷第二十八頁正面）；並有被告乙○○、丙○○所提出之
      行政院衛生署台中醫院診斷證明書乙紙、永興診所出具之診斷證明書二紙，及
      就醫之病例三紙在卷足憑，是被告甲○○辯稱：伊並未傷害被告夫婦云云，實
      不足採。綜上所述，被告等犯行洵堪認定，應予依法論科。
二、核被告乙○○、丙○○、甲○○所為，係犯刑法第二百七十七條第一項之傷害罪
    。被告乙○○、丙○○二人間有犯意之聯絡，行為之分擔，均為共同正犯。被告
    甲○○一行為同時傷害被告乙○○、丙○○，觸犯二傷害罪名，屬同種想像競合
    ，應從一重處斷。又被告甲○○先傷害被告丙○○後，進而再傷害被告丙○○、
    乙○○所為二行為，時間緊接，所犯罪名相同，顯係基於概括之犯意為之，為連
    續犯，爰依刑法第五十六條之規定以一罪論，並加重其刑。爰審酌被告等同在市
    場內設攤維生，不思和睦共處，反僅因細故即訴諸暴力，又被告甲○○挑釁於前
    ，致生本件傷害糾紛，其於本院審理時，動輒咆哮公堂，顯見並無悔悟之意，暨
    渠等犯罪動機、手段、所生之危害等一切情狀，各量處如主文所示之刑，並均諭
    知易科罰金折算標準，以示懲儆。另扣案之菜刀一把，為被告甲○○所有，業據
    被告甲○○供陳在卷，且係供其犯罪所用之物，爰依刑法第三十八條第一項第二
    款諭知沒收；至被告丙○○供以犯本件傷害罪行所用之掃帚一支，非被告丙○○
    所有，是爰不為沒收之諭知，附此敘明。
據上論斷，應依刑事訴訟法第二百九十九條第一項前段，刑法第二十八條、第五十六
條、第二百七十七條第一項、第五十五條前段、修正後刑法第四十一條第一項前段，
罰金罰鍰提高標準條例第一條前段、第二條，判決如主文。
中      華      民      國      九十      年      三    月      六      日
                                臺灣臺中地方法院刑事第六庭
                                      法  官  劉  麗  瑛
右正本證明與原本無異。
如不服本判決，應於送達後十日內向本院提出上訴狀 （須附繕本） ，上訴於台灣高等
法院台中分院。
                                      書記官
中      華      民      國      九十      年      三    月      七      日
附錄論罪科刑法條
刑法第二百七十七條第一項
傷害人之身體或健康者，處三年以下有期徒刑、拘役或一千元以下罰金。


司法院資訊處製作；財團法人民間司法改革基金會備份。
